【裁判字號】    96,上訴,2034
【裁判日期】    970702
【裁判案由】    違反毒品危害防制條例
【裁判全文】
臺灣高等法院高雄分院刑事判決        96年度上訴字第2034號
上  訴  人
即  被  告  甲○○
                    （現另案於臺灣臺南監獄執行中）
指定辯護人  本院公設辯護人  孫妙岑
上列被告因違反毒品危害防制條例案件，不服臺灣高雄地方法院
96年度訴字第907 號民國96年8 月21日第一審判決（起訴案號：
臺灣高雄地方法院檢察署96年度偵字第831 號），提起上訴，本
院判決如下：
     主  文
上訴駁回。
     事  實
一、甲○○於民國82年間，因違反肅清煙毒條例及麻醉藥品管理
    條案件，經臺灣屏東地方法院以82年度訴字第434 號，各判
    處有期徒刑3 年2 月、6 月確定；復因違反麻醉藥品管理條
    例案件，經臺灣高雄地方法院以82年度易字第6292號，判處
    有期徒4 月確定，嗣經定應執行有期徒刑為3 年6 月。嗣再
    因違反肅清煙毒條例及麻醉藥品管理條案件，於83年8 月22
    日，經臺灣屏東地方法院以83年度訴字第440 號判處有期徒
    刑4 年確定。以上刑期接續執行，而於87年1 月2 日假釋出
    監；又因違反毒品危害防制條例案件，經撤銷前開假釋，於
    90年9 月21日入監執行3 年6 月23日之殘刑，而於94年2 月
    15日縮刑期滿執行完畢。
二、詎甲○○明知海洛因、甲基安非他命分屬毒品危害防制條例
    所列管之第一、二級毒品，未經許可不得持有、運輸，竟基
    於運輸第一、二級毒品之犯意，於95年10月18日下午3 、4
    時許，在高雄市楠梓區楠梓工業區附近，以總價新臺幣（下
    同）22萬元，向綽號「阿忠」之不詳姓名年籍成年男子，購
    得海洛因及甲基安非他命各4 包（海洛因部分，合計淨重30
    .38 公克；甲基安非他命部分，驗前總毛重131.95公克，驗
    後總毛重131.84公克）後，隨即於同日下午5 時20分許，以
    將毒品均藏於其所有之茶葉罐，再隨身攜帶之夾藏方式，自
    高雄市楠梓區搭乘阿囉哈客運運輸前開購得之海洛因及甲基
    安非他命至桃園縣蘆竹鄉南崁村。經警循線於當晚10時許，
    在桃園縣南崁蘆竹鄉南崁村4 號之6 處埋伏，於甲○○下車
    之際，經其同意當場搜索，扣得前開毒品海洛因、甲基安非
    他命各4 包，及用以藏置前開毒品之茶葉罐1 個，而查獲上
    情。
三、案經臺南市政府警察局第五分局報請臺灣臺南地方法院檢察
    署呈請臺灣高等法院檢察署檢察長令轉臺灣高雄地方法院檢
    察署檢察官偵查起訴。
    理    由
壹、程序部分：
一、按「被告以外之人於審判外之陳述，雖不符前4 條之規定，
    而經當事人於審判程序同意作為證據，法院審酌該言詞陳述
    或書面陳述作成時之情況，認為適當者，亦得為證據。當事
    人、代理人或辯護人於法院調查證據時，知有第159 條第1
    項不得為證據之情形，而未於言詞辯論終結前聲明異議者，
    視為有前項之同意」，刑事訴訟法第159 條之5 定有明文。
    又基於訴訟程序安定性、確實性之要求，若當事人已於準備
    程式或審判期日明示同意以被告以外之人於審判外之陳述作
    為證據，而其意思表示又無瑕疵者，不宜准許當事人撤回同
    意（法院辦理刑事訴訟案件應行注意事項第93點參照）。本
    件被告及辯護人雖於本院準備程序時爭執證人謝增榮於警詢
    、偵查中之陳述，及0000000000、0000000000、0000000000
    、0000000000、0000000000、0000000000等線電話之監聽譯
    文無證據能力，惟檢察官、被告及其辯護人於原審行準備程
    序時，業已同意前開證據均具證據能力（見原審卷第82頁）
    ，依上開刑事訴訟法第159 條之5 及前揭法院辦理刑事訴訟
    案件應行注意事項第93點之規定，本院斟酌上開證據並非非
    法取得，亦無證明力明顯過低之情形，應認前述證據已因被
    告及其辯護人同意援用而具有證據能力。
二、另本件檢察官、辯護人及被告於本院準備程序時，就原審判
    決所引用各項證據（含傳聞證據、非傳聞證據及符合法定傳
    聞法則例外之證據）之證據能力，除有爭執之上開部分外，
    餘均不爭執證據能力（見本院卷第48至51頁），且於本院言
    詞辯論終結前，檢察官、被告及辯護人對於卷附上開爭執部
    分以外之具有傳聞證據性質之證據，既均已知其情，而未聲
    明異議，本院認除上開爭執部分已敘明如上外，其他卷附具
    有傳聞證據性質之證據，並無任何違法取證之不適當情形，
    以之作為證據使用係屬適當，自得採為認定事實之證據。
貳、實體部分：
一、按「毒品危害防制條例之運輸毒品罪所稱之『運輸』，係指
    有毒品之認識而予轉運輸送而言，不以國外輸入國內或國內
    輸出國外者為限，其在國內運送者，亦屬之。零星夾帶或短
    途持送者，雖得斟酌實際情形，依持有毒品罪論科，但仍以
    無運輸或販賣意圖者為限。倘有運輸之意思，在國內將毒品
    由某處搬運輸送至他處，即非零星夾帶或短途持送之單純持
    有，至所運送之毒品數量若干，運送之人有無收取報酬，起
    運與目的地所在是否跨越不同之行政地區，則非所問」，最
    高法院97年度臺上字第1465號判決可資參照。是審酌行為人
    所為，是否該當毒品危害防制條之運輸毒品罪構成要件，自
    應審究其是否基於運輸之意思而將毒品予以持送，先此敘明
    。
二、訊據被告甲○○固不否認有前揭自高雄市楠梓區攜帶海洛因
    、甲基安非他命各4 包，搭乘客運至桃園縣蘆竹鄉南崁村之
    事實，惟矢口否認有何運輸第一、二級毒品之犯意，辯稱：
    我所攜帶的毒品都是自己要施用的，並沒有要販賣或是運輸
    的意思，所以根本沒有運輸毒品可言云云。經查：
  (一)被告於95年10月18日下午5 時20分許，將自姓名年籍不詳之
    成年男子「阿忠」處以22萬元購得之白色粉末及晶體各4 包
    ，以將之藏於其所有之茶葉罐，再隨身攜帶之方式，自高雄
    市楠梓區搭乘阿囉哈客運運至桃園縣蘆竹鄉南崁村，經警於
    其下車之際執行搜索而查獲。又前開白色粉末4 包，經送法
    務部調查局鑑定結果，檢出均含第一級毒品海洛因成分（合
    計淨重30.38 公克，純度49.16 ％，純質淨重14.93 公克）
    ；白色晶體4 包，經送內政部警政署刑事警察局鑑驗結果，
    檢出均含第二級毒品甲基安非他命成分（驗前總毛重131.95
    公克，取0.11公克鑑定，驗後總毛重131.84公克，純度99.5
     ％） 等情，迭據被告於警詢、偵查、原審及本院審理時供
    承在卷；並有行政院海岸巡防署海岸巡防總局南部地區巡防
    局台南市機動查緝隊搜索、扣押筆錄1 份、查獲後拍攝之照
    片2 張（見警(一)卷第13至14頁、第17至18頁、第63頁），及
    法務部調查局95年11月21日調科壹字第09523039630 號鑑定
    通知書、內政部警政署刑事警察局95年11月24日刑鑑字第09
    50159600號鑑定書各1 份可參（分見臺灣臺南地方法院檢察
    署【下稱南檢】95年度偵字第15677 號卷第21頁、原審卷第
    28至29頁）。
  (二)至被告雖執前詞置辯，惟：
  1.按「犯罪事實應依證據認定之，無證據不得認定犯罪事實」
    ，刑事訴訟法第154 條第2 項定有明文。查證人謝增榮固於
    95年10月19日偵訊中陳稱：有跟被告就買賣毒品的事談過一
    點點（見南檢95年度偵字第15677 號卷第34頁），然證人謝
    增榮就毒品買賣之事，究與被告談論何種內容（即何人出賣
    或欲出賣毒品予何人，抑何人向何人購買毒品等），並未見
    究明；而為警監聽之0000000000、0000000000、0000000000
    、0000000000、0000000000等線電話，其中0000000000、00
    00000000及0000000000等線電話之通聯，固有通話雙方所為
    疑似毒品交易之通話，有上開電話之通聯譯文在卷可參（見
    警(一)卷第55至58頁；南檢95年度偵字第15677 號卷第6 至28
    頁；本院卷第59至85頁），惟除0000000000號電話係謝增榮
    所持有（此有卷附扣押物品目錄表1 紙可證，見警(一)卷第21
    頁）外，其餘0000000000、0000000000、0000000000、0000
    000000等線電話，被告則否認為其所持用或與其有所關聯（
    見原審卷第101 至106 頁；本院卷第101 頁），而檢察官亦
    未舉證證明該等電話持用人確為被告或與被告有關，是實難
    僅憑證人謝增榮上開語意不明之陳述及前揭通聯譯文，即遽
    為被告持有前開查扣之毒品，係有販賣意圖之認定，故被告
    辯稱伊並非基於販賣毒品之意圖而攜帶前開毒品至桃園縣等
    語，應屬可採。
  2.被告自高雄市攜帶前開毒品至桃園縣，並非基於販賣毒品之
    意圖，固如前述。惟被告所攜帶之上開海洛因、甲基安非他
    命分別重達30.38 公克（純質淨重14.93 公克）、131.95公
    克（純質重約131.29公克），前亦述及；而一般人施用第一
    級毒品海洛因及第二級毒品甲基安非他命之安全劑量，依行
    政院衛生署管制藥品管理局（下稱藥管局）管檢字第093000
    9353號函所示：正常人之海洛因一般劑量為每4 小時施用5
    至10毫克，其最低致死劑量為200 毫克；甲基安非他命每日
    正常使用劑量為2.5 至25毫克間，其最低致死劑量為1 公克
    。則如依前開藥管局函文所示之每天施用最高劑量之200 毫
    克（即0.5 公克）海洛因、1 公克甲基安非他命計算，本件
    查扣之海洛因、甲基安非他命足夠被告各施用約60日、131
    日；另若依被告供述，其中所述施用頻率最高者，即其於95
    年10月19日羈押訊問時所陳：海洛因每4 至6 小時施用1 次
    、甲基安非他命每日施用3 次等語計算（見原審95年度聲羈
    字第530 號卷第5 至6 頁），則本件查扣之海洛因及甲基安
    非他命更足夠被告分別施用約506 日【30.38 公克÷（6 次
    ×10毫克）＝506 】及1,759 日【131.95公克÷（3 次×25
    毫克）＝1,759 】，是被告所攜帶之海洛因及甲基安非他命
    數量非微，並非零星夾帶，茲堪認定。
  3.又被告係將購得之上開海洛因、甲基安非他命各4 包，以藏
    於其所有之茶葉罐，再放置於隨身行李之方式，自高雄市楠
    梓區搭乘阿囉哈客運運至桃園縣蘆竹鄉南崁村等情，前已述
    及，其所為已該當於將毒品由某地移轉至他地之「運輸」概
    念。而自高雄市運至桃園縣，距離、路程非短，且已跨越諸
    多縣、市、鄉、鎮之不同行政區，顯非「短途持送」可比，
    縱使被告係為自己之目的所為之國境內攜帶毒品之行為，揆
    諸前開說明，亦難認無運輸毒品之犯意。再者，毒品危害防
    制條例第4 條第1 項將「運輸」及「販賣」毒品犯行同列為
    法定本刑為死刑、無期徒刑之罪，立法者顯然考量上開2 種
    行為，均有使毒品在兩地間流通，導致擴散之結果，進而危
    害他人，乃將之並列為相同法益危害之重罪，因而即令並無
    營利之意圖，或係為自己施用之動機而攜運毒品，除非屬於
    「零星夾帶」或「短途持送」，又無運輸之犯意，否則仍應
    構成運輸犯行。本件被告攜帶毒品之數量非屬「零星夾帶」
    、距離更非「短途持送」，而可認其具運輸毒品之意思，既
    如前述，則被告縱係為自己施用之目的，且無營利之意圖，
    所為仍構成運輸毒品罪。
  (三)綜上，被告前開所辯，並無解於其所為應成立運輸毒品罪責
    ，本件事證已臻明確，其犯行堪予認定，應依法論科。
三、海洛因、甲基安非他命分別係毒品危害防制條例第2 條第2
    項第1 款、第2 款所列管之第一、二級毒品；被告夾藏前開
    海洛因、甲基安非他命，自高雄市楠梓區運至桃園縣蘆竹鄉
    南崁村之所為，係犯毒品危害防制條例第4 條第1 項、第2
    項之運輸第一、二級毒品罪。被告持有海洛因、甲基安非他
    命之低度行為，均為運輸（起訴書誤繕為販賣）之高度行為
    吸收，不另論罪；又其以一行為，同時運輸第一、二級毒品
    ，觸犯構成要件不同之罪名，為想像競合犯，應依刑法第55
    條規定，從一重之運輸第一級毒品海洛因罪處斷。再被告有
    如事實欄所示之犯罪前科，並於94年2 月15日縮刑期滿執行
    完畢，有卷附臺灣高等法院被告前案紀錄表可按（見本院卷
    第19至27頁），其受有期徒刑執行完畢，5 年以內故意再犯
    本件有期徒刑以上之罪，為累犯，除法定本刑為死刑、無期
    徒刑部分不得加重外，餘得併科罰金部分應依法加重其刑。
    又運輸海洛因雖係最輕本刑為無期徒刑之重罪，而被告此次
    所運輸之海洛因、甲基安非他命分別為30.38 公克、131.95
    公克，又均非微量，然與一般自國外運輸大批海洛因磚、甲
    基安非他命，數量均係以公斤論者，無可比擬，是堪認其犯
    罪情節、惡性尚非重大不赦，若量處所犯該罪之法定最輕本
    刑，猶嫌過重，在客觀上足以引起一般人之同情，情節尚堪
    憫恕，爰依刑法第59條規定減輕其刑，並就死刑、無期徒刑
    以外部分，與前開加重部分，依法先加後減之。再者，被告
    係以總價22萬元向綽號「阿忠」之男子購得前揭海洛因及甲
    基安非他命，已如前述，檢察官以被告係以17萬元總價購得
    ，尚有誤會，併此敘明。
四、原審認被告罪證明確，因而適用毒品危害防制條例第4 條第
    1 項、第2 項、第18條第1 項前段、第19條第1 項，刑法第
    11條、第55條、第47條第1 項、第59條等規定，審酌被告運
    輸之毒品數量非微，其中甲基安非他命純度更高達99.5％，
    經被告攜帶而自高雄市流通擴散至桃園縣，對於國民健康、
    社會治安具有潛在危險性，且犯後猶飾詞否認，未見悔意，
    惟念其運輸之目的係供自己施用，且所運輸之毒品在被告到
    達之際隨即為警查獲，尚無機會實質流通至他人，而未生實
    害等一切情狀，因而量處有期徒刑15年6 月。並敘明扣案之
    上述海洛因、甲基安非他命係分屬第一、二級毒品，應依毒
    品危害防制條例第18條第1 項前段規定，諭知沒收銷燬之；
    藏置前揭毒品之茶葉罐1 個，係被告所有並持以運輸毒品所
    用之物，已如前述，應依同條例第19條第1 項諭知沒收。至
    於扣案之電子磅秤1 台係被告所有，用以秤量購得毒品之份
    量是否足夠等情，已據被告供述明確（見原審95年度聲羈字
    第530 號卷第5 頁），核與本件運輸毒品之犯行無涉；另行
    動電話2 支、查獲時被告身上現金17萬6,300 元，皆無證據
    證明與本件犯行相關，爰均不予宣告沒收。經核原判決認事
    用法，核無不合，量刑亦屬允當。被告上訴意旨仍執前詞，
    指摘原判決不當，洵無足取，上訴為無理由，應予駁回。
據上論結，應依刑事訴訟法第368 條，判決如主文。
本案經檢察官張其主到庭執行職務。
中    華    民    國    97    年    7     月    2     日
              刑事第一庭    審判長法  官  翁慶珍
                                  法  官  莊崑山
                                  法  官  徐美麗
以上正本證明與原本無異。
如不服本判決應於收受本判決後10日內向本院提出上訴書狀，其
未敘述上訴理由者，並得於提起上訴後10日內向本院補提理由書
狀（均須按他造當事人之人數附繕本）「切勿逕送上級法院」。
中    華    民    國    97    年    7     月    2     日
                                  書記官  賴梅琴
附錄本判決論罪科刑法條：
毒品危害防制條例第4 條第1 項、第2 項：
製造、運輸、販賣第一級毒品者，處死刑或無期徒刑；處無期徒
刑者，得併科新臺幣1 千萬元以下罰金。
製造、運輸、販賣第二級毒品者，處無期徒刑或7 年以上有期徒
刑，得併科新臺幣7 百萬元以下罰金。


司法院資訊處製作；財團法人民間司法改革基金會備份。
